【裁判字號】    98,監宣,15
【裁判日期】    990212
【裁判案由】    監護宣告
【裁判全文】
臺灣屏東地方法院民事裁定              98年度監宣字第15號
聲  請  人  甲○○
相  對  人  乙○○
上列聲請人聲請監護宣告事件，本院裁定如下：
    主  文
宣告乙○○（男、民國七十四年二月五日出生、身分證統一編號
：Ｚ000000000號）為受監護宣告人。
選定甲○○（男、民國五十四年一月十日出生、身分證統一編號
：Ｚ000000000號）為受監護宣告之人乙○○之監護人
。
指定許美雲（女、民國五十一年十一月十五日出生、身分證統一
編號：Ｚ000000000號）為會同開具財產清冊之人。
聲請費用新臺幣壹仟元由受監護宣告之人負擔。
    理  由
一、聲請意旨略以：相對人乙○○（男，民國74年2 月5 日出生
    ，身分證統一編號：Ｚ000000000號，住屏東縣萬丹鄉○○村
    ○○路○段420 巷83號）為聲請人之子，於民國98年11月15
    日因車禍而導致頭部外傷重度昏迷狀態，迄今身體機能毫無
    起色，不能為意思表示或受意思表示，為此依民法第14條之
    規定，聲請宣告乙○○為受監護宣告人，並由聲請人甲○○
    為相對人乙○○之監護人等語，並提出衛生署屏東醫院診斷
    證明書、戶口名簿影本、戶籍謄本、在職證明書、財政部臺
    灣省南區國稅財產歸屬資料清單、同意書、家屬會議紀錄及
    同意書等件為證。
二、聲請人主張上開各情，業據其提出衛生署屏東醫院診斷証明
    書、戶籍謄本、戶口名簿影本各1 紙為證，並經本院前往衛
    生署屏東醫院，於鑑定人黃文翔醫師前點呼乙○○，並詢問
    其姓名、年籍、住所、與聲請人之關係等問題，相對人無反
    應。本院另就乙○○之精神及心智狀況訊問鑑定人，經鑑定
    人鑑定結果，認為：乙○○為一名頭部外傷後重度昏迷狀態
    之患者，而其過去健康狀況良好，因於98年11月15日發生車
    禍導致顱骨骨折引發顱內出血，隨後經過屏東市署立屏東醫
    院緊急住院治療，發現有顱骨骨折、右胸嚴重挫傷導致血胸
    並且出現敗血症以及胃出血之後遺症，經過氣管切開手術裝
    置氣管內管之後轉往慢性病房接受長期照顧迄今。個案於身
    體狀態方面：理學檢查：身材壯碩、剪短髮、全身肢體癱
    瘓、關節僵硬變形有扭曲現象，喉部有施行氣管切開手術。
    臨床檢查：眼神呆滯、目光茫然，無法與人做口語溝通、
    意識昏迷，而無法正確了解他人之意思表達，呼吸道內有許
    多痰卡在氣管內隨著呼吸上下氣管的聲音、大小便失禁，且
    對他人的意思表達無法正確回應，不會認字，亦不會寫字。
    個案精神狀態方面：意識昏迷、雙眼微睜但是眼球不會隨著
    呼喚搜尋聲音來源，無法辨識家人，對外界呼喚無辨識與理
    會能力；日常生活狀況方面：日常生活自理情形：進食、
    沐浴、翻身、大小便、移動身體…皆完全無法自理。無法自
    己坐起、無法站立、無法走動，而目前靠鼻胃管餵食。經
    濟活動能力：無法自行購物、無法做簡單之兩位數字加減計
    算、無法辨識錢幣幣值、不會到金融機構辨理存款提款、不
    知如何保管與儲存自己之財物，完全無處理財產之能力。
    社會性：無職業功能、無社交功能、無法自行搭乘或使用大
    眾交通工具、無法自行認路回家、無自我安排休閒活動之功
    能。綜上評估：個案各項功能退化嚴重，生活完全無自理能
    力，必須長期依賴醫療或養護機構照顧。個案目前已經處於
    昏迷狀態，因而導致個人之認知功能嚴重失能，為意思表示
    或受意思表示或辨識其意思表示效果之能力幾乎完全喪失，
    此外也已經完全失去行為能力，無法獨立處理個人事務與從
    事個人財務管理，應已符合監護宣告之要件等情，有本院99
    年2 月3 日勘驗筆錄、屏安醫院99年2 月3 日屏安醫字第09
    90038 號函附之精神鑑定報告書附卷可稽。本院綜合上開勘
    驗結果及鑑定人之意見，認乙○○確因精神障礙，致不能為
    意思表示或受意思表示之程度，而聲請人乃乙○○之父，有
    戶口名簿影本在卷可稽，故聲請人聲請對乙○○為監護之宣
    告，核無不合，爰依民法第14條第1 項規定，宣告乙○○為
    受監護宣告之人。
三、又按受監護宣告之人應置監護人；法院為監護之宣告時，應
    依職權就配偶、四親等內之親屬、最近一年有同居事實之其
    他親屬、主管機關、社會福利機構或其他適當之人選定一人
    或數人為監護人，並同時指定會同開具財產清冊之人；法院
    選定監護人時，應依受監護宣告之人之最佳利益，優先考量
    受監護宣告之人之意見，審酌一切情狀，並注意下列事項：
    （一）受監護宣告之人之身心狀態與生活及財產狀況。（二
    ）受監護宣告之人與其配偶、子女或其他共同生活之人間之
    情感狀況。（三）監護人之職業、經歷、意見及其與受監護
    宣告之人之利害關係。（四）法人為監護人時，其事業之種
    類與內容，法人及其代表人與受監護宣告之人之利害關係，
    修正後之民法第1110條、第1111條第1 項、第1111條之1 定
    有明文。
四、查聲請人甲○○為受監護宣告人之父，有意願擔任受監護宣
    告人之監護人，且長期協助照護相對人，並到庭表示同意擔
    任為相對人之監護人，復經其最近親屬即相對人之母許周玉
    雪、祖父許錦武、叔叔許昆耀、姑姑許美雲妹妹許怡觀等人
    之同意，有同意書在卷為憑，故由聲請人負責護養及照顧相
    對人並管理其財產，應能符合法律規定及相對人之最佳利益
    ，爰選定聲請人為監護人。另依上開規定，法院於選定監護
    人時，應同時指定會同開具財產清冊之人，及依民法第1113
    條準用同法第1099條之規定，監護開始時，監護人對於受監
    護人之財產，應依規定會同當地直轄市、縣（市）政府指派
    或法院指定之人，於二個月內開具財產清冊，並陳報法院。
    為使聲請人得於期限內開具財產清冊並陳報法院，並衡酌第
    三人許美雲係相對人之姑姑，且有意願擔任會同開具財產清
    冊，爰併指定許美雲為會同開具財產清冊之人。
五、依民事訴訟法第608 條第1 項、非訟事件法第24條第1 項，
    裁定如主文。
中    華    民    國    99    年    2     月    12    日
                        家事庭法  官  林美靜
正本係照原本作成。
如不服本裁定關於選定監護人及指定會同開具財產清冊之人等部
分，應於送達後10日內向本院提出抗告狀，並繳納抗告費新臺幣
1,000元；其餘關於宣告監護之部分，不得抗告。
中    華    民    國    99    年    2     月    12    日
                               書記官  孫秀桃

司法院資訊處製作；財團法人民間司法改革基金會備份。
